臺灣南投地方法院民事裁定
110年度簡抗字第4號
抗  告  人  黃麗貞  
視同抗告人  黃朱嬌霞
            黃慶隆  
            黃勝宏  
            黃麗容  
上列抗告人及視同抗告人與相對人林明章間請求確認通行權存在
等事件，抗告人對於中華民國110年7月23日本院南投簡易庭110
年度投補字第160號裁定提起抗告，本院裁定如下：
    主  文
抗告駁回。
抗告費用新臺幣壹仟元由抗告人負擔。
    理  由
一、抗告意旨略以：本件訴訟標的價額經本院南投簡易庭以110
    年度投補字第160號裁定（下稱原裁定）核定為新臺幣（下
    同）37萬5,300元，顯與市價相差太遠，爰提起抗告等語。
二、按訴訟標的之價額，由法院核定；又核定訴訟標的之價額，
    以起訴時之交易價額為準；無交易價額者，以原告就訴訟標
    的所有之利益為準；法院因核定訴訟標的之價額，得依職權
    調查證據，民事訴訟法第77條之1第1項、第2項、第3項定有
    明文。次按鄰地通行權之行使，在土地所有人方面，為其所
    有權之擴張，在鄰地所有人方面，其所有權則因而受有限制
    ，參照民事訴訟法第77條之5規定之法意，鄰地通行權訴訟
    標的之價額，如主張通行權之人為原告，應以其土地因通行
    鄰地所增價額為準；如否認通行權之人為原告，則以其土地
    因被通行所減價額為準（最高法院78年度台抗字第355號裁
    定意旨參照）。是以，於原告起訴主張對鄰地有通行權時，
    因袋地（需役地）所得通行鄰地（用役地）之面積，屬袋地
    所有權之擴張，是法院自得以原告主張有通行權之鄰地面積
    及交易價額，作為袋地權利擴張之價值（袋地所增價額）。
三、經查：
  ㈠相對人林明章（下稱相對人）起訴請求確認其對抗告人及視
    同抗告人所公同共有坐落南投縣○○鎮○○段000地號土地(下稱
    系爭土地)上、面積為27平方公尺之土地有通行權存在，並
    提出系爭土地之土地登記第二類謄本到院，則本件訴訟標的
    價額自應核定為37萬5,300元（計算式：請求確認通行面積2
    7平方公尺x公告現值每平方公尺1萬3,900元＝37萬5,300元）
    ，而以此價額計算訴訟費用。
　㈡抗告人固稱原裁定所核定之訴訟標的價額，與市價相差太遠
    等等。然而，抗告人未具體指明其所稱市價為何，亦未提出
    任何證據以佐其實或供參考，則其主張是否可採，已屬有疑
    ；再者，動產或不動產之交易價額，常受買賣雙方之主觀目
    的、需求、好惡、利用價值等影響，且相對人起訴請求確認
    者，復為系爭土地上之部分土地，自難存有絕對客觀之標準
    ；參以，平均地權條例第46條關於「對於轄區內之土地，應
    經常調查其地價動態，繪製地價區段圖並估計區段地價後，
    提經地價評議委員會評定，據以編製土地現值表於每年1月1
    日公告，作為土地移轉及設定典權時，申報土地移轉現值之
    參考；並作為主管機關審核土地移轉現值及補償徵收土地地
    價之依據」規定及我國司法實務現況，所謂「土地公告現值
    」，係直轄市或縣（市）政府每年所調查公告之地價，以作
    為土地移轉申報土地移轉現值之參考，亦為司法機關作為核
    定土地訴訟標的價額時之基礎；是以，原裁定以系爭土地之
    公告現值，作為本件訴訟標的價額核定之基礎，自無不妥，
    抗告人前開主張，容有誤會。
　㈢從而，原裁定就本件訴訟標的價額之核定，尚無違誤，抗告
    人所提抗告，為無理由，應予駁回。
四、據上論結，本件抗告為無理由，依民事訴訟法第436條之1第
    3項、第495條之1、第449條第1項、第95條、第78條，裁定
    如主文。
中    華    民    國    110    年   10   月    28     日
                  民事第二庭審判長法  官  徐奇川
                                  法  官  鄭順福
                                  法  官  葉峻石
以上正本係照原本作成。
本裁定不得抗告。
中    華    民    國    110    年   10   月    28     日
                               書記官   沈柏樺